臺灣臺北地方法院刑事判決
110年度審交易字第359號
公  訴  人  臺灣臺北地方檢察署檢察官
被      告  張詒鑫
            許力文
            高于涵
上  一  人
選任辯護人  曾海光律師
上列被告因過失傷害案件，經檢察官提起公訴（110年度偵字第1
7557號），本院判決如下：
    主  文
張詒鑫犯過失傷害罪，處拘役伍拾捌日，如易科罰金，以新臺幣
壹仟元折算壹日。
許力文犯過失傷害罪，處拘役貳拾日，如易科罰金，以新臺幣壹
仟元折算壹日。
高于涵犯過失傷害罪，處罰金新臺幣陸仟元，如易服勞役，以新
臺幣壹仟元折算壹日。
    事  實
一、許力文於民國109年10月11日中午12時許，駕駛車牌號碼000
    0-00號自用小貨車（下稱甲車）前往新北巿新店區中正路與
    中正路409巷交岔路口附近辦事，應注意在設有禁止臨時停
    車標線之處所及道路交岔路口10公尺內不得臨時停車，更不
    得停車，而依現場交通標線劃設清楚，未遭他人塗改、遮檔
    ，並無不能注意之情事，竟疏未注意及此，將甲車停放在屬
    於交岔路口10公尺內且路邊劃設紅色禁止臨時停車標線之西
    南角中正路路邊。嗣張詒鑫於同日中午12時20分前某時，騎
    乘車牌號碼000-000號普通重型機車（下稱乙車）沿新北巿
    新店區中正路409巷由南往北方向行駛；高于涵則騎乘車牌
    號碼000-0000號普通重型機車（下稱丙車）沿新北巿新店區
    中正路由西往東方向行駛，乙、丙2車於同日中午12時20分
    駛至上開交岔路口前，張詒鑫、高于涵均應注意依道路交通
    安全規則，汽車行至無號誌之交岔路口，應減速慢行作隨時
    停車之準備，張詒鑫復應注意汽車行至無號誌交岔路口，其
    為支線道車應暫停讓幹線道之中正路車輛先行，加以現場許
    力文停放之甲車造成車輛往來該交岔路口之視野受遮檔，其
    等更應遵守上開規則，而依現場天候雨、日間自然光線、柏
    油路面無缺陷，現場無障礙物且視距良好等情，並無不能注
    意之情事，張詒鑫、高于涵未盡上開注意義務，張詒鑫未先
    暫停確認幹線道之中正路有無車輛通過並讓之先行，貿然騎
    車駛入該交岔路口，高于涵亦未減速慢行至可作隨時停車準
    備之狀態，乙、丙2車發生碰撞後倒地，張詒鑫因此受有膝
    部挫傷之傷害，高于涵則受有右側遠端鎖骨閉鎖性骨折之傷
    害。
二、案經張詒鑫、高于涵訴由新北市政府警察局新店分局報告臺
    灣臺北地方檢察署檢察官偵查起訴。　　
    理  由
一、按被告以外之人於審判外之陳述，雖不符刑事訴訟法第159
    條之1至第159條之4之規定，然經當事人於審判程序同意作
    為證據，法院審酌該言詞陳述或書面陳述作成時之情況，認
    為適當者，亦得為證據，刑事訴訟法第159條之5第1項定有
    明文。本件下列作為證據使用而不符刑事訴訟法第159條之1
     至第159條之4規定之相關審判外陳述，經檢察官、被告張
    詒鑫、許力文、高于涵及其辯護人於本院審理中同意作為證
    據（見審交易卷第76頁、第86頁至第89頁），本院審酌該等
    陳述作成時之情況正常，所取得過程並無瑕疵，且與本案相
    關之待證事實具有關連性，亦無證明力明顯過低等情形，適
    當作為證據，依前開刑事訴訟法第159條之5第1項之規定，
    認上開陳述具有證據能力。
二、認定犯罪事實所憑之證據及理由： 
    訊據張詒鑫、許力文對上開犯罪事實均坦認不諱，高于涵則
    矢口否認有何過失傷害犯行，辯稱：我騎車到首揭交岔路口
    ，因前方路口有紅燈，當時我已經慢下來，是張詒鑫車速過
    快，無法期待我閃避云云。經查：
　㈠許力文於109年10月11日中午12時許，將甲車停放在首揭交岔
    路口10公尺內且路邊劃設紅色禁止臨時停車標線之西南角中
    正路路邊。嗣張詒鑫於同日中午12時20分前某時，騎乘乙車
    沿新北巿新店區中正路409巷由南往北方向行駛；高于涵則
    騎乘丙車沿新北巿新店區中正路由西往東方向行駛，乙、丙
    2車於同日中午12時20分駛至上開交岔路口發生碰撞，張詒
    鑫、高于涵人車倒地，張詒鑫因此受有膝部挫傷之傷害，高
    于涵則受有右側遠端鎖骨閉鎖性骨折之傷害等情，為張詒鑫
    、許力文、高于涵均不否認，並經本院勘驗現場監視器錄影
    畫面確認無訛，有本院勘驗筆錄及監視器錄影翻拍照片在卷
    可稽（見審交易卷第85頁、第95頁至第105頁），並有新北
    市政府警察局新店分局道路交通事故現場圖、補充資料表、
    談話紀錄表（張詒鑫部分）、談話紀錄表（高于涵部分）、
    談話紀錄表（許力文部分）、調查報告表㈠、調查報告表㈡、
    當事人登記聯單、自首情形紀錄表各1份（見偵卷第35頁至
    第63頁）、道路交通事故現場及車損照片28張（見偵卷第45
    頁至第91頁）在卷可稽，堪以認定。
  ㈡按汽車行經無號誌之交岔路口，應減速慢行，作隨時停車之
    準備；汽車行駛至交岔路口，其行進、轉彎，應依下列規定
    ：二、行至無號誌而無交通指揮人員指揮之交岔路口，支線
    道車應暫停讓幹線道車先行；汽車臨時停車時，應依下列規
    定：二、交岔路口10公尺內不得臨時停車。三、設有禁止臨
    時停車標線處所不得臨時停車；汽車停車時，應依下列規定
    ：一、禁止臨時停車處所不得停車，道路交通安全規則第93
    條第1項第2款、第102條第1項第2款、第111條第1項第2款、
    第3款、第112條第1項第1款分別定有明文。按禁止臨時停車
    線，用以指示禁止臨時停車路段，以劃設於道路緣石正面或
    頂面為原則，無緣石之道路得標繪於路面上，距路面邊緣以
    10公分為度。本標線為紅色實線，線寬除設於緣石，正面者
    以緣石高度為準外，其餘皆為10公分，道路交通標誌標線號
    誌設置規則第169條第1項、第2項有明文規定。查首揭交岔
    路口10公尺內西南角之中正路路邊劃設紅線，屬禁止臨時停
    車之交通標線，有上開道路交通事故現場照片足憑（見偵卷
    第65頁），從而許力文率將甲車停放此處，顯違反上開規定
    ，其遮檔車輛往來該交岔路口之視野，業提升此處發生交通
    事故之風險。此外，新北市新店區中正路409巷為支線道、
    中正路為幹線道，首揭交岔路口未設置號誌，有上開道路交
    通事故現場圖及調查報告表㈠足憑，加以現場視野已遭違停
    之甲車遮檔，從而張詒鑫騎乘乙車沿中正路409巷至該交岔
    路口，其自應暫停確認屬幹線道之中正路有無來車並讓之先
    行，乃其未暫停甚未減慢速度即駛出，因此與高于涵騎乘之
    丙車碰撞，有前揭本院勘驗筆錄可稽，從而應認張詒鑫違規
    駕駛行為、許力文違規停放車輛行為均與本件交通事故間具
    有相當因果關係。
　㈢至高于涵騎乘丙車沿新北市新店區中正路由西往東行駛，其
    行至首揭交岔路口，依上開道路交通安全規則，亦應減速慢
    行至可作隨時停車之準備。高于涵雖辯稱其車速甚慢云云，
    然經本院勘驗現場監視器錄影畫面，足見高于涵於本件交通
    事故發生前並無明顯減速至可作隨時停車準備之情形（見審
    交易卷第98頁至第105頁），其所辯與客觀監視器錄影畫面
    不符，不值採憑，應認高于涵違規駕駛行為亦與本件交通事
    故間具有相當因果關係。至辯護人為高于涵辯稱：依當時狀
    況，高于涵縱算煞車也來不及，屬期待不可能等語。然依現
    場天候雨、日間自然光線、柏油路面無缺陷，無障礙物且視
    距良好等情，有前開道路交通事故調查報告表㈠可參，足見
    依當時情形並無阻礙高于涵減速至可作隨時停車準備之情事
    ，要無任何欠缺期待其能盡注意義務之事由，辯護人所辯，
    委難採憑。
　㈣據上以論，張詒鑫、許力文、高于涵就本件交通事故之發生
    均有未盡注意義務之過失，復衡以各自違反注意義務之情節
    ，應認張詒鑫之違規駕駛行為係本件交通事故之肇事主因。
    又張詒鑫、高于涵既因本件交通事故各受有首揭傷勢，張詒
    鑫應就高于涵所受傷害（高于涵未對許力文提起刑事過失傷
    害告訴）；許力文、高于涵應就張詒鑫所受傷害，負過失傷
    害之責。
　㈤綜上，本件事證明確，被告所辯均不值採憑，其犯行堪以認
    定，應予依法論科。　　
　　從而　
三、論罪科刑：
  ㈠核張詒鑫、許力文、高于涵所為，係犯刑法第284條前段之過
    失傷害罪。又觀以員警製作之張詒鑫、高于涵交通事故肇事
    人自首情形紀錄表（見偵卷第57頁），其上各明確記載：「
    報案人或勤指中心轉來資料未報明肇事人姓名，處理人員前
    往現場處理時，肇事人在場，並當場承認為肇事人。」、「
    報案人或勤指中心轉來資料未報明肇事人姓名，處理人員前
    往傷者就醫之醫院處理時，肇事人在場，並當場承認為肇事
    人。」等語，足認張詒鑫、高于涵對到場但尚不知肇事者為
    何人之員警陳明其係肇事之一方之事實，應認符合自首要件
    ，本院審酌張詒鑫、高于涵此舉確能減輕員警查緝真正行為
    人之負擔，爰依刑法第62條前段規定減輕其刑。　　　　
　㈡爰審酌張詒鑫、許力文、高于涵肇事之過失情節，並考量張
    詒鑫、許力文犯後坦認犯行；高于涵則否認犯行，其等就賠
    償數額存有甚大爭議，至今未達成和解，暨張詒鑫、許力文
    、高于涵於本院自述之智識程度及家庭經濟狀況（見審交易
    卷第92頁），及犯罪所生危害等一切情狀，分別量處如主文
    所示之刑，並就均張詒鑫、許力文之罪刑諭知易科罰金；高
    于涵之罪刑諭知易服勞役之折算標準如主文所示。　　
據上論斷，應依刑事訴訟法第299條第1項前段，刑法第284條前
段、第62條前段、第41條第1項前段、第42條第3項，刑法施行法
第1條之1第1項，判決如主文。
本案經檢察官孫沛琦提起公訴，檢察官朱玓到庭執行職務。
中　　華　　民　　國　　111 　年　　1 　　月　　27　　日
                  刑事第二十庭  法  官  宋恩同
以上正本證明與原本無異。
如不服本判決應於收受送達後20日內向本院提出上訴書狀，並應
敘述具體理由；其未敘述上訴理由者，應於上訴期間屆滿後20日
內向本院補提理由書（均須按他造當事人之人數附繕本）「切勿
逕送上級法院」。告訴人或被害人如對於本判決不服者，應具備
理由請求檢察官上訴，其上訴期間之計算係以檢察官收受判決正
本之日期為準。因疫情而遲誤不變期間，得向法院聲請回復原狀
。
                                書記官  黃勤涵　　　　
中　　華　　民　　國　　111 　年　　1 　　月　　27　　日
附錄本罪論罪科刑法條：
刑法第284條
因過失傷害人者，處一年以下有期徒刑、拘役或十萬元以下罰金
；致重傷者，處三年以下有期徒刑、拘役或三十萬元以下罰金。